臺灣板橋地方法院民事判決　　　　　　100年度簡上字第136號
上　訴　人　　劉嘉艷
兼法定代理人　劉賢和
兼法定代理人　高愛芳
被上訴人　　　林君璞
訴訟代理人　　林重宏律師
上列當事人間請求返還房屋事件，上訴人對於中華民國100 年5
月18日本院三重簡易庭100 年度重簡字第78號第一審判決提起上
訴，經本院於100 年8 月31日言詞辯論終結，判決如下：
    主  文
上訴駁回。
第二審訴訟費用由上訴人負擔。
    事實及理由
一、按原告於第二審程序撤回訴之全部或一部，如被告已為本案
    之言詞辯論者，應得其同意，此觀之民事訴訟法第463 條準
    用同法第262條第1項規定自明。本件被上訴人（即原告）起
    訴請求上訴人遷讓房屋，及自民國99年11月26日起至遷讓房
    屋之日止，按月連帶給付7642元。原審判命上訴人遷讓房屋
    ，並應自99年11月26日起至遷讓房屋之日止，按月連帶給付
    被上訴人4585元，駁回被上訴人其餘之訴。被上訴人就其敗
    訴部分並未上訴，此部分已告確定，上訴人就其敗訴部分提
    起上訴，被上訴人於本院審理時，撤回「上訴人自民國99年
    11月26日起至遷讓房屋之日止，按月連帶給付原告4585元」
    之請求，經上訴人同意，被上訴人撤回訴之一部，核無不合
    ，其撤回部分，視同未起訴，合先敘明。
二、被上訴人主張：被上訴人於民國99年11月26日登記取得坐落
    新北市○○區○○段2351建號即門牌號碼新北市○○區○○
    路2段214巷18弄20號1、2樓房屋（下稱系爭房屋）之所有權
    ，上訴人等未經伊同意，無合法權源，共同居住於系爭房屋
    內，致被上訴人無法使用系爭房屋，已侵害被上訴人之所有
    權，爰依民法第767條之規定提起本件訴訟，請求上訴人自
    系爭房屋遷出，將房屋返還被上訴人。
三、上訴人均以：上訴人高愛芳、劉嘉艷分別為上訴人劉賢和之
    妻、女，上訴人劉賢和自61年退伍後，即與訴外人劉保九及
    劉自新一同居住及工作，劉保九及劉自新當時開漂染工廠，
    上訴人劉賢和持3兩2錢金子及數萬元現金供渠等周轉，並在
    該工廠工作16年，工作期間未取得任何工資。劉保九及劉自
    新於68年間以劉保九名義購買系爭房屋後，因感念上訴人劉
    賢和之幫助，同意將系爭房屋之1樓贈與上訴人劉賢和，上
    訴人劉賢和即遷入居住，嗣上訴人劉賢和於83年結婚，要求
    劉保九及劉自新將系爭房屋1樓所有權移轉登記予上訴人劉
    賢和，因劉保九之配偶不同意，故未辦理所有權移轉移轉登
    記。嗣劉保九於90年間過世，系爭房屋由劉保九之子即被上
    訴人之配偶劉賢基繼承，劉賢基復於99年11月26日贈與登記
    予被上訴人，被上訴人隨即於同年12月9日提起本件訴訟，
    由被上訴人受讓系爭房屋之時間，及被上訴人知悉系爭房屋
    1樓由上訴人居住使用等情觀之，足證劉賢基將系爭房屋贈
    與被上訴人，係為規避法律規定，讓不受贈與契約拘束之被
    上訴人為原告，提起本件訴訟，其權利之行使顯以損害他人
    為目的，依民法第148條規定及最高法院98年度台上字第
    1319號民事判決意旨，為法所不許。又上訴人並未占用系爭
    房屋2樓，被上訴人請求返還，為無理由等語資為抗辯。
四、原審判命上訴人應將系爭房屋遷讓返還被上訴人，上訴人不
    服，提起上訴，並聲明：(一)原判決關於命上訴人遷讓房屋部
    分廢棄。(二)上開廢棄部分，被上訴人於第一審之訴及假執行
    之聲請均駁回。被上訴人之答辯聲明：上訴駁回。
五、本件被上訴人主張其於99年11月26日受讓取得系爭房屋所有
    權等情，有建物所有權狀、新北市新莊地政事務所異動索引
    各1份在卷可憑，自堪信為真實。上訴人僅承認占有系爭房
    屋之1樓居住使用，否認占用2樓，惟查，系爭房屋之2樓無
    獨立出入口，必須從1樓進出，上訴人在2樓也有放置雜物，
    平常經由2樓至頂樓晒衣服等情，為上訴人所不爭執，堪認
    上訴人對系爭房屋之2樓亦有事實管領力，是系爭房屋之1、
    2樓均由上訴人占有中，被上訴人之主張為可採。
六、按所有人對於無權占有或侵奪其所有物者，得請求返還之。
    對於妨害其所有權者，得請求除去之，民法第767條定有明
    文。次按，當事人主張有利於己之事實者，就其事實有舉證
    之責任，民事訴訟法第277條前段定有明文。又以無權占有
    為原因，請求返還土地者，占有人對土地所有權存在之事實
    無爭執，而僅以非無權占有為抗辯者，土地所有權人對其土
    地被無權占有之事實無舉證責任，占有人自應就其取得占有
    係有正當權源之事實證明之，最高法院85年度台上字第1120
    號判決意旨參照。本件上訴人抗辯其等就系爭房屋1樓有權
    占有，揆諸上開說明，自應由上訴人就有權占有之事實負舉
    證之責。上訴人主張劉保九同意將系爭房屋之1樓贈與上訴
    人劉賢和等情，並請求訊問證人劉賢基，惟據劉賢基證稱：
    （問：系爭房屋是劉保九要贈送給劉賢和的嗎？）不是。（
    問：為何劉賢和會居住在系爭房屋裡面？）因為系爭房屋買
    來以後就是做為工廠，劉賢和因為在工廠工作，所以就住在
    那裡。（問：工廠沒有作以後，劉賢和還住在那邊？）工廠
    結束以後，劉賢和有說他要回大陸，後來他從大陸回來以後
    ，又住進系爭房屋。他後來回來住的時候，我父親還沒有去
    世，但是我父親中風，我父親中風不能講話。（問：你父親
    曾經跟劉賢和要回過房子嗎？）這些事情我不清楚。（問：
    劉賢和曾經出金子及現金資助劉保九開工廠嗎？）這我不清
    楚，我也沒有聽我父親提起過。（問：劉賢和在83年結婚的
    時候有無要求你父親將系爭房屋過戶嗎？）我不清楚等語（
    見100年8月4日準備程序筆錄）。依據證人劉賢基上開所述
    ，並不能證明上訴人所辯訴外人劉保久將系爭房屋1樓贈與
    上訴人劉賢和之事實。上訴人雖又提出上訴人高愛芳於100
    年4月15日與劉賢基之錄音光碟譯文，然細繹該光碟譯文全
    文，劉賢基仍否認有贈與房屋之事實。是上訴人所辯係基於
    贈與契約而占有系爭房屋云云，不足採信。上訴人既不能證
    明有贈與之事實，則其等無權占有，被上訴人本於所有權人
    之地位，行使物上請求權，請求上訴人遷讓返還房屋，並無
    不合，上訴人所為「被上訴人以損害上訴人占有權利為目的
    而受讓所有權，不得行使物上請求權」之抗辯，自不可採。
七、綜上，被上訴人依據民法第767條前段規定，請求上訴人自
    系爭房屋遷出，將房屋返還被上訴人，為有理由，應予准許
    。原審命上訴人遷讓房屋，並依職權宣告假執行，核無違誤
    ，上訴意旨指摘原判決不當，求予廢棄改判，為無理由，應
    予駁回其上訴。
八、據上論結：本件上訴為無理由，依民事訴訟法第436條之1
    第3項、第449條第1項、第78條、第85條第1項前段，判決如
    主文。
中    華    民    國   100    年    9     月    14    日
                  民事第三庭    審判長法  官  陳財旺
                                      法  官  張紫能
                                      法  官  陳映如
右正本係照原本作成。
不得上訴
中    華    民    國   100    年    9     月    14    日
                                      書記官  林勁丞